臺灣嘉義地方法院民事判決　94年度簡上字第61號
上　訴　人　甲○○
　　　　　　乙○○
被上訴人　　丙○○
上列當事人間請求代償金事件，上訴人對於中華民國94年4月29
日本院朴子簡易庭94年度朴簡字第21號第一審判決提起上訴，本
院於民國94年7月25日辯論終結，判決如下：
    主  文
上訴駁回。
第二審訴訟費用由上訴人負擔。
    事  實
甲、上訴人方面：
  一、聲明：如主文所示。
  二、陳述：除與原審判決書所載者相同茲予引用外，補稱：
      連帶債務保證人代主債務人清償後，依民法第749條規定
      ，代位債權人取得對主債務人之債權，故連帶保證人間故
      無內部分擔問題，且連帶債務與連帶保證債務不同，不應
      適用連帶債務之規定，而認連帶保證債務人間有內部分擔
      之適用。
  三、證據：援用原審之立證方法。
乙、被上訴人方面：
  一、聲明：駁回上訴。
  二、陳述：除與原審判決書所載者相同茲予引用外，補稱：
      民法第281條規定，連帶保證債務人間亦有平均分擔之適
      用。
  三、證據：援用原審之立證方法。
    理  由
一、本件被上訴人起訴主張：兩造均為訴外人陳晟向台南縣鹽水
    鎮農會（以下簡稱『鹽水農會』）貸款之連帶保證人。因陳
    晟未如期清償借款，致鹽水農會自民國89年5月間，向本院
    聲請按月扣押被上訴人之薪資，至民國92年7月間方清償完
    畢，期間被上訴人代借款人陳晟清償借款及利息新台幣（下
    同）33萬1364元、程序費用103元及執行費用2320元，合計
    為33萬37 87元，爰依民法第312條或民法第281條之規定請
    求被告連帶返還上開款項。並聲明：被告應連帶給付原告新
    台幣33萬37 87元及自起訴狀繕本送達翌日起至清償日止，
    按年息百分之5計算之利息。
二、上訴人則以連帶債務保證人代主債務人清償後，依民法第74
    9條規定，代位債權人取得對主債務人之債權，故連帶保證
    人間故無內部分擔問題，且連帶債務與連帶保證債務不同，
    不應適用連帶債務之規定，認連帶保證債務人間有內部分擔
    之適用為置辯。
三、經協議兩造爭執與不爭執事項，雙方對於（一）被上訴人及
    上訴人均為陳晟之連帶保證人，被上訴人已代陳晟清償33萬
    3787元，被上訴人亦已代償33萬1364元。（二）對原審將兩
    造所代償之金額相加（331364+333787＝665151），再除以3
    得出每人應分擔221717元，扣除上訴人2人負擔之金額（
    331364÷2＝165682），判決上訴人每人各應給付56035元（
    000000－000000＝56035）予被上訴人，被上訴人並未上訴
    。並無爭執。則兩造之爭點主要集中在連帶保證人間有無內
    部分擔問題？分敘如下：
   （一）上訴人雖主張連帶保證人間無內部分擔，惟查上訴人
         與被上訴人係連帶擔保陳晟之債務，兩造所負之連帶
         保證債務相同，當然屬連帶債務人，而有民法第281
         條之適用，且數人保證同一債務，依民法第748條規定
         應連帶負保證責任者，保證人中之一人，因清償致他
         保證人同免責任時，依同法第281條第1項規定，該清
         償之保證人得向他保證人求償之分擔部分，係指保證
         人間內部分擔之部分而言（最高法院81台上字第38 號
         判決參照）。則上訴人主張連帶保證人無內部分擔之
         適用，應屬誤會。
   （二）上訴人雖主張被上訴人可行使民法第749條之代位權，
         故不得再主張民法第281條之求償權，惟查連帶債務人
         中之一人，因清償或其他行為，致債務人同免責任者
         ，依民法第281條第1項規定，得向他債務人行使求償
         權，請求償還其各自分擔之部分，並自免責時起之利
         息。又依同條第2項規定，免責行為人不僅得以自己名
         義行使求償權，且於求償權範圍內承受債權人之權利
         ，而得當然代位債權人行使其對他債務人之權利。免
         責行為人行使其固有之求償權及代位行使債權人之權
         利，均係為同一之目的，屬請求權之競合，免責行為
         人自得擇一而為行使（最高法院84台上字第669號判決
         參照）。則上訴人認連帶保證人既有代位權，即無求
         償權一節，亦屬誤解。
四、綜上所述，原審認被上訴人對上訴人有求償權，因而判決上
    訴人各應給付之金額及利息，認事用法均無違誤，上訴人上
    訴認連帶保證人間無內部分擔之適用，請求廢棄原判決，為
    無理由，應予駁回。
五、據上論結，本件上訴為無理由，依民事訴訟法第436條之1第
    3項、第449條第1項、第78條，判決如主文。
中　　華　　民　　國　　94　　年　　8　　月　　8　　日
                 民事第一庭審判長法　官　林世芬
                                 法　官　蔡廷宜
                                 法　官　李文輝
以上正本係照原本作成。
本判決不得上訴。
中　　華　　民　　國　　94　　年　　8 　　月　　8　　日
                                 書記官　黃郁萍
